【裁判字號】    99,交訴,43
【裁判日期】    990226
【裁判案由】    肇事逃逸罪等
【裁判全文】
臺灣臺中地方法院刑事判決              99年度交訴字第43號
公  訴  人  臺灣臺中地方法院檢察署檢察官
被      告  丙○○
上列被告因肇事逃逸等案件，經檢察官提起公訴（98年度偵字第
17824 號），被告於準備程序中就被訴事實為有罪之陳述，經告
知簡式審判程序之旨，受命法官於聽取當事人之意見後，本院合
議庭裁定由受命法官獨任進行簡式審判程序，判決如下：
    主  文
丙○○服用酒類，不能安全駕駛動力交通工具而駕駛，處有期徒
刑肆月，如易科罰金，以新臺幣壹仟元折算壹日。又駕駛動力交
通工具肇事，致人傷害而逃逸，處有期徒刑陸月，如易科罰金，
以新臺幣壹仟元折算壹日。應執行有期徒刑捌月，如易科罰金，
以新臺幣壹仟元折算壹日。
    事  實
一、丙○○於民國98年4月18日晚上11時許起至翌日凌晨5時許止
    ，在臺中市○○○路科博館附近飲用酒類，酒後已達不能安
    全駕駛動力交通工具之程度，竟不顧公眾之安危，於98 年4
    月19日凌晨5時20分許，駕駛車牌號碼M7-6697號自小客車上
    路，沿臺中市○○○路由市區往郊區方向行駛，旋行經臺中
    港路1段414號前時，本應注意車前狀況，並隨時採取必要之
    安全措施，而依當時情形，天氣晴，日間自然光線，路面乾
    燥，無缺陷，無障礙，視距良好，並無不能注意之情事，疏
    未注意於此，此時前方適有乙○○騎乘車牌號碼EHL-611 號
    輕型機車、丁○○騎乘自行車同向沿臺中市○○○路慢車道
    騎乘，丙○○因酒後注意力、操控能力降低，所駕駛之上揭
    車輛左側乃擦撞乙○○騎乘之上開輕型機車，右側則擦撞丁○○騎乘之上開自行車，致乙○○、丁○○人車均倒地，乙○○因之受有右肘與右膝多處擦挫傷等傷害，丁○○則受有
    左肩、雙肘、左膝與左腳踝多處擦挫傷等傷害（所涉過失傷
    害部分，均已於偵查中撤回告訴，並經檢察官另為不起訴處
    分）。詎丙○○駕駛上開自小客車肇事，致乙○○、丁○○
    受有上開傷害後，並未停車查看乙○○、丁○○傷勢，將2
    人送醫救治或為適當之保護處置，另基於肇事逃逸之犯意，
    隨即駕車加速逃逸，並於同日5時24分許，自後追撞由曾文
    傑駕駛，正在臺中市○○○路、漢口路口等候紅綠燈之車牌
    號碼215-FD號營業大客車，丙○○仍未下車查看，繼續駕駛
    上揭車輛往太原路方向逃逸，嗣於同日5時43分許，復在臺
    中市○○○○街183號前，追撞停放在該址前之顏添旺所有車
    牌號碼H6-4233號、趙士媚所有車牌號碼R5-1396號自小客車
    ，其後，再撞擊路邊牆壁，始行停止。上開事故發生後，丙○○經送澄清綜合醫院中港分院救治，經該院抽血檢驗後，
    測得其血液中所含酒精濃度達386mg/ dl，經換算其呼氣所
    含酒精濃度達每公升1.93毫克，始查悉上情。
二、案經乙○○、丁○○訴由臺中市警察局第六分局報請臺灣臺
    中地方法院檢察署檢察官偵查起訴。
    理  由
一、上開犯罪事實，業據被告丙○○於本院準備程序、審理時坦
    承不諱（見本院99年 2月23日準備程序、審判筆錄），核與
    證人即被害人乙○○、丁○○、趙士媚、顏添旺於警、偵訊
    及證人曾文傑於警詢時證述情節相符，並有刑法185條之3案
    件測試觀察紀錄表1份、澄清醫院中港院區出具之Ethanol檢
    驗報告單1紙、臺中市警察局舉發違反道路交通管理事件通
    知單影本1份、中國醫藥大學附設醫院出具之乙○○、丁○○診斷證明書各1份、道路交通事故現場圖、道路交通事故
    調查報告表（一）（二）、現場照片41幀、臺中市警察局A3
    類道路交通事故調查報表、臺中市○○○道路交通事故談話
    紀錄表、臺中市警察局第六分局98年11月16日中分六警偵字
    第0980036261號函暨檢附之路線圖6份在卷可稽，堪認被告
    之自白與事實相符，從而，本件事證明確，被告犯行堪予認
    定，應依法論科。
二、核被告丙○○所為，係犯刑法第185條之3服用酒類不能安全
    駕駛動力交通工具罪及第185條之4肇事逃逸罪。按刑法第18
    5條之4之肇事逃逸罪名，既經立法者置於刑法公共危險罪章
    之列，顯見其偏重於社會公共安全法益之保護，而與重在保
    護個人生命、身體安全之遺棄罪有別（最高法院93年度台上
    字第6513號判決意旨參照），是不能以受傷或死亡人數之多
    寡計算罪數；從而，被告雖駕車肇事導致被害人乙○○、丁○○受傷，且未停留現場處理並對2人採取必要之救護，而
    擅行駕駛上開自用小客車逃逸，然其所侵害者仍屬單一社會
    法益，應僅論以一肇事逃逸罪，而無刑法第55條所定之以一
    行為觸犯數罪名之想像競合犯規定之適用，附此敘明。被告
    所犯上開二罪，犯意個別、行為互殊，應予分論併罰。爰審
    酌被告前於92年間，即因公共危險罪，經臺灣臺中地方法院
    檢察署檢察官以92年度偵字第7699號為緩起訴處分確定，對
    於肇事逃逸之涉有刑責知之甚詳，本件於酒後測得其血液中
    所含酒精濃度達386mg/dl之重酒醉程度下，貿然駕駛動力交
    通工具上路，對往來之公眾及駕駛人自身皆具有高度危險性
    ，所為顯漠視自己及公眾行之安全，又於酒後駕車肇事後，
    未能停車等候員警到場處理，反駕車逕行駛離現場逃逸，致
    應受照護者擴大傷害之風險增加，惟犯後於偵、審中均坦認
    犯罪，並已與被害人曾文傑所屬之統聯汽車客運股份有限公
    司、顏添旺、趙士媚、丁○○、乙○○等人均達成和解，賠
    償渠等所受損失，有和解書5份在卷可憑，犯罪後態度良好
    等一切情狀，分別量處如主文所示之刑，並定其應執行之刑
    ，及均諭知易科罰金之折算標準（被告行為時之刑法第41條
    第2項固規定：「前項規定於數罪併罰，其應執行之刑未逾6
    月者，亦適用之」，將數罪併罰定應執行之刑逾6個月者，
    排除適用同條第1項得易科罰金之規定，惟依司法院大法官
    會議98年6月19日作成之釋字第662號解釋：「中華民國94年
    2月2日修正公布之現行刑法第41條第2項，關於數罪併罰，
    數宣告刑均得易科罰金，而定應執行之刑逾6個月者，排除
    適用同條第1項得易科罰金之規定部分，與憲法第23條規定
    有違，並與本院釋字第366號解釋意旨不符，應自本解釋公
    布之日起失其效力。」，故對於數罪併罰，數宣告刑均得易
    科罰金，而定應執行之刑超過6個月之案件，依司法院釋字
    第366號、第662號解釋意旨，仍得易科罰金。而上開刑法第
    41條第2項規定，嗣經立法院修正為：「…（同條第8項）第
    1項至第4項及第7項之規定，於數罪併罰之數罪均得易科罰
    金或易服社會勞動，其應執行之刑逾6月者，亦適用之。」
    ，並經總統於98年12月30日公布，且自公布日施行。故不論
    依新、舊法規定，被告所犯本件上開兩罪所定應執行之刑雖
    逾6月，均得易科罰金，自不生新、舊法比較問題，應逕依
    現行有效之法律即修正後刑法第41條第8項規定，諭知易科
    罰金之折算標準）。
據上論斷，應依刑事訴訟法第273條之1第1項、第299條第 1項前
段，刑法第185條之3、第185條之4、第41條第1項前段、第51 條
第5款，刑法施行法第1條之1，判決如主文。
本案經檢察官甲○○到庭執行職務。
中    華    民    國    99    年     2    月    26    日
                  刑事第七庭  法   官   林 美 玲
以上正本證明與原本無異。
如不服本判決應於判決送達後十日內向本院提出上訴狀，並應敘
述上訴理由（均須按他造當事人之數附繕本）「切勿逕送上級法
院」。
告訴人或被害人如對於本判決不服者，應具備理由請求檢察官上
訴，其上訴期間之計算係以檢察官收受判決正本之日期為準。
                              書 記 官  黃 珮 華
中    華    民    國    99    年     2    月    26    日
附錄論罪科刑法條：
中華民國刑法第185條之3
服用毒品、麻醉藥品、酒類或其他相類之物，不能安全駕駛動力
交通工具而駕駛者，處1年以下有期徒刑、拘役或科或併科15萬
元以下罰金。
中華民國刑法第185條之4
駕駛動力交通工具肇事，致人死傷而逃逸者，處6月以上5年以下
有期徒刑。

司法院資訊處製作；財團法人民間司法改革基金會備份。
